【裁判字號】    92,上訴,1581
【裁判日期】    921002
【裁判案由】    公共危險等
【裁判全文】
臺灣高等法院刑事判決                          九十二年度上訴字第一五八一號
    上  訴  人  戊○
    即  被  告
    選任辯護人  王勝和律師
    上  訴  人  乙○○
    即  被  告
    選任辯護人  陳俊傑律師
    上  訴  人  己○○
    即  被  告
    選任辯護人  莊勝榮律師
右上訴人因公共危險等案件，不服臺灣新竹地方法院九十二年度訴字第八八號，中華
民國九十二年四月二十二日第一審判決（起訴案號：臺灣新竹地方法院檢察署九十一
年度偵字第三五八五號、九十一年度偵緝字第二二一號、第二八五號），提起上訴，
本院判決如左：
    主  文
原判決關於己○○、乙○○放火及定應執行刑部分，暨戊○部分，均撤銷。
戊○共同放火燒毀現供人使用之住宅，未遂，處有期徒刑年拾月﹔又共同毀損他人
之大門玻璃，足以生損害於他人，處拘役拾日，如易科罰金，以佰元折算壹日。
己○○共同放火燒毀現供人使用之住宅，未遂，處有期徒刑伍年伍月。
乙○○共同放火燒毀現供人使用之住宅，未遂，處有期徒刑肆年拾月。
己○○、乙○○其他上訴駁回。
右開己○○上訴駁回部分毀損所處之有期徒刑伍月與撤銷改判部分所處之刑，應執行
有期徒刑伍年捌月。
右開乙○○上訴駁回部分毀損所處之有期徒刑月與撤銷改判部分所處之刑，應執行
有期徒刑肆年拾壹月。
    事  實
一、
(一)緣己○○、戊○、乙○○及田芷晏（綽號「阿Ｂ」，另案審理）等多人，於民國
    （下同）九十一年六月二十五日凌晨零時許起，相約先後至位於新竹市○○街二
    十二號庚○○所經營之「輕鬆ＴＶＰＵＢ」店飲酒作樂。嗣於同日凌晨三時許，
    己○○與田芷晏及數名姓名年籍不詳之成年男子走出店外，己○○因不滿店內服
    務小姐態度，心情不佳，竟基於損壞他人之物之犯意，在「輕鬆ＴＶＰＵＢ」店
    外，隨手撿拾地上磚塊砸破「輕鬆ＴＶＰＵＢ」店之招牌，足以生損害於庚○○
    ；正好店內服務生吳曉芬下班走出店外見狀，即折返店裡告知庚○○，惟庚○○
    及店員走出店外查看時，己○○等人已經離去，庚○○乃轉向仍坐在店內喝酒之
    戊○及乙○○詢問發生何事，戊○及乙○○則表示不知情及稱要電請己○○等人
    回來，乙○○並先行結帳付款新臺幣（下同）六千五百元。
(二)旋己○○與田芷晏因接獲乙○○或戊○之電話通知因己○○砸店招牌一事被店家
    要求處理，己○○怒氣難消，乃與田芷晏及數名不詳姓名年籍之成年男子攜帶高
    爾夫球桿、撞球桿、棍棒等物品折返，欲與店家理論，戊○及乙○○見狀亦加入
    ，己○○又承同上毀損之概括犯意，並與田芷晏、戊○、乙○○及上開數名不詳
    姓名年籍之成年男子共同基於損壞他人之物之犯意聯絡，旋由戊○返回其所有、
    停放在店家附近之車牌號碼五Ｐ─三八九號計程車後車廂中取出其所有之黑色鐵
    質手電筒一支、乙○○持由戊○轉交自田芷晏處取得之高爾夫球桿一支、其他人
    則分持撞球桿、棍棒等物品持一起砸店，並將前開「輕鬆ＴＶＰＵＢ」大門玻璃
    砸破，足生損害於庚○○，店家庚○○及店員則持店內椅子等物與之抵抗，其中
    店員丙○○之左手亦遭打傷（傷害部分已據丙○○於偵查中表示不欲提出告訴）
    ，乙○○之雙腳亦因此遭地上碎玻璃割傷流血；適己○○之哥哥廖國泰在場強力
    勸阻，戊○、乙○○、田芷晏及己○○等人始作罷離去，而庚○○亦接受廖國泰
    建議當日即拉下鐵門關店不再營業。繼而戊○將停在店旁之計程車駛至武昌街與
    林森路口之「象牙海岸」餐廳樓下，乙○○、己○○及田芷晏等人亦徒步前往會
    合，戊○、己○○及田芷晏三人遠望前開「輕鬆ＴＶＰＵＢ」店門口有多人聚集
    ，以為是店家要找其等尋仇，其三人又持先前之手電筒、棍棒等物折回準備鬥毆
    ，隨即發現前述人員並非店家，而係附近圍觀之人，乃將圍觀人員驅離，又拾起
    店門口之磚塊、滅火器及啤酒箱等物，往已拉下之鐵門亂砸洩憤，另乙○○則因
    清除腳上玻璃碎片，而未一同前去。
(三)詎己○○、戊○及田芷晏三人走回「象牙海岸」餐廳樓下，與乙○○會合後，四
    人仍心有未甘，共同決議放火報復，隨即由戊○駕駛上揭車牌號碼五Ｐ─三八九
    號計程車搭載其他三人，在前開「輕鬆ＴＶＰＵＢ」店附近繞行，觀察店家有何
    動靜，並找桶子加油縱火，四人均明知「輕鬆ＴＶＰＵＢ」店係位於連棟式住宅
    之一樓，緊臨「輕鬆ＴＶＰＵＢ」之房屋則為二樓以上有人居住使用之住宅，且
    附近房屋騎樓下停放機車數輛，倘對前開「輕鬆ＴＶＰＵＢ」店放火，火勢延燒
    後必然波及其他現供人使用之住宅及機車，四人仍共同決意放火，由戊○駕駛前
    述五Ｐ─三八九號計程車，搭載乙○○、己○○及田芷晏三人，在「輕鬆ＴＶＰ
    ＵＢ」店附近繞行數圈，並在「輕鬆ＴＶＰＵＢ」店門口發現乙個白色圓型塑膠
    桶，由乙○○下車撿起，四人隨即驅車前往位於新竹市○○路○段一五六號民華
    加油站，請不知情之加油站工讀生楊豐年在桶內加八分滿即二百五十元之九八無
    鉛汽油後折返，斯時約為凌晨四時許，戊○先在中華路與林森路口之全虹通信公
    司店門口放下己○○及田芷晏二人，再將乙○○載至林森路與武昌街口放下，戊○在途中並自車上拿出乙塊布料交予乙○○用以點火，並交代乙○○放火後迅速
    到林森路上與之會合等語，乙○○乃邊走邊將前述布料浸入油桶沾油，走至前開
    「輕鬆ＴＶＰＵＢ」店前時，即從馬路上將油桶丟至店門口騎樓下，因油桶無蓋
    子且有裂痕，故汽油並隨之潑濺及溢出，乙○○遂用打火機點燃前述已浸油之布
    料（打火機其後已丟棄），丟至店門口放火，火勢一轟而起，乙○○即快速穿過
    小路逃至林森路中華電信公司對面馬路上，適逢戊○駕車到達，乙○○上車後，
    戊○即駕車搭載乙○○至中華路、振興路及林森路三交岔路口旁之公園，與等在
    該處之己○○及田芷晏會合，四人短暫交談後便分別離去，己○○則駕其自小客
    車搭載乙○○一同前往苗栗縣竹南鎮某處神壇與友人商談放火後續事宜，己○○
    將其所駕車輛交給乙○○使用，及交付一萬元供乙○○花用。而「輕鬆ＴＶＰＵ
    Ｂ」現場火勢猛烈，除使「輕鬆ＴＶＰＵＢ」店之騎樓靠西北側附近之天花板裝
    潢、水泥、變電箱、樑柱裝潢等碳化、部分掉落及變色燒燬嚴重，該店二樓外牆
    靠北側附近之窗戶亦因此碳化、燒燬、磁磚脫落、直式廣告招牌燒損嚴重、橫式
    招牌及外牆貼壁磁磚均明顯靠北側受燒後嚴重掉落及脫落，並延燒兩旁之新竹市
    ○○街二十號一樓「依莉的家」店，致該店騎樓靠北側附近之天花板裝潢、廣告
    招牌及鐵捲門輕微受燻，另延燒至同街二十六號「奇遇餐廳」，致「奇遇餐廳」
    騎樓靠南側附近上方天花板裝潢受燒嚴重；此外，尚燒燬林永廷所有、平日交由
    其子甲○○使用而停放在「輕鬆ＴＶＰＵＢ」店前之車牌號碼ＱＨ五─八六一號
    機車（僅剩車體鐵架），及致李玉妹所有、平日交由其女丁○○使用而停放在「
    奇遇餐廳」前之車牌號碼ＡＱＫ─九二九號機車之坐墊處及左前導流板附近受燒
    嚴重，以及停在車牌號碼ＡＱＫ─九二九號機車旁之車牌號碼ＲＥＲ─四八六號
    機車之坐墊處亦受上方掉落物輕微波及受燒，足以生損害庚○○及各該機車所有
    人丁○○等人，幸經附近住戶發現報警，消防單位據報趕至及時撲滅大火，始未
    將建築物燒燬而釀更大災害。
二、案經庚○○、丁○○訴由新竹市警察局第二分局報請臺灣新竹地方法院檢察署檢
    察官偵查起訴。
    理  由
一、訊據上訴人即被告己○○供承右揭砸毀告訴人庚○○所經營之「輕鬆ＴＶＰＵＢ
    」店招牌之事實，核與告訴人庚○○指訴情節相符，並據證人即「輕鬆ＴＶＰＵ
    Ｂ」服務生吳曉芬及證人即與被告己○○同往之田芷晏證述明確在卷，被告己○○此部分自白核與事實相符，事證明確，被告己○○此部份毀損犯行，洵堪認定
    。
二、訊據上訴人即被告乙○○、戊○均供承有於右揭時地分持手電筒、高爾夫球桿等
    物，毀損告訴人庚○○所經營「輕鬆ＴＶＰＵＢ」大門玻璃等事實，核與告訴人
    庚○○指訴情節相符，並據證人即「輕鬆ＴＶＰＵＢ」服務生丙○○、吳曉芬及
    田芷晏證述明確在卷，事證明確，被告乙○○、戊○此部份毀損犯行，均堪認定
    。至訊據被告己○○則矢口否認有此部份毀損犯行，辯稱：伊當晚用磚塊丟店家
    招牌離開後，接到戊○或乙○○電話，伊與田芷晏就分別回店家，一進去店裡時
    ，伊哥哥廖國泰在店裡要其出來，伊就站要外面，約隔一、二分鐘，就看到戊○
    、乙○○分別拿手電筒及高爾夫球桿敲店家玻璃，伊並沒有參與云云，惟查被告
    己○○確有於右揭時地共同參與砸毀該「輕鬆ＴＶＰＵＢ」店大門玻璃之事實，
    業據告訴人庚○○指證綦詳在卷，並經被告乙○○迭於偵審時供稱己○○當時有
    參與打架及砸東西，因己○○動手砸店，伊就跟者砸，但己○○拿何東西伊沒看
    清楚等語（見九十一年度偵緝字第二二一號偵查卷第十頁、原審九十一年訴字第
    七二一號卷第十四頁背面、本院卷九十二年九月十八日審判筆錄），而被告戊○
    及證人田芷晏於原審法院審理時亦分別供稱在場的人都有參與打架等語，被告戊○並復供稱己○○與五、六個成年男子回來，他們拿高爾夫球桿、撞球桿、棍棒
    來，伊回計程車上拿手電筒來等語，而證人田芷晏並證稱：大家打成一團，後來
    廖國泰出來勸架，還叫伊把己○○拉開等語（見同上原審卷第四五頁、第九八頁
    、原審九十二年訴字第八八號卷九十二年二月十一日訊問筆錄），另證人丙○○
    於原審法院審理時亦證稱己○○有參加打架等語（見同上原審卷第十二頁），被
    告己○○若未共同參與打架及砸毀該「輕鬆ＴＶＰＵＢ」店大門玻璃，何以被告
    乙○○、戊○、告訴人庚○○及證人田芷晏、丙○○均指述被告己○○有參與打
    架或砸毀店門玻璃之事實，堪認被告己○○確實共同參與砸店之犯行，縱著手敲
    破店門玻璃者非被告己○○本人，惟亦難推卸其與被告戊○、乙○○就毀損店門
    玻璃之行為有犯意之聯絡，且參之被告己○○持磚塊砸毀該「輕鬆ＴＶＰＵＢ」
    店招牌後離去，既已留下與其砸招牌行為無關之被告戊○、乙○○在店家，且被
    告乙○○業已先行結帳，若非被告己○○率人且攜帶高爾夫球桿、撞球桿、棍棒
    等工具再度返回店家，欲與店家理論，被告戊○及乙○○見狀始加入混戰，否則
    被告戊○及乙○○既已付完酒錢何需無端「強出頭」，且被告己○○返回店家時
    不僅帶四、五人一同折回，又踹門進入，實難想像其如此聲勢浩大的返回店家，
    僅係「站在走廊上看著被告戊○、乙○○砸店」，且若該「輕鬆ＴＶＰＵＢ」店
    大門玻璃遭砸毀與被告己○○無涉，其又何以於該「輕鬆ＴＶＰＵＢ」店大門玻
    璃被砸毀而拉下鐵門結束當日營業後，竟因見該「輕鬆ＴＶＰＵＢ」店前聚集多
    人而以為是店家要找其尋仇，復與被告戊○及證人田芷晏返回該店，拾起門口之
    磚塊、滅火器及啤酒箱等物往已拉下之鐵門亂砸，此據被告己○○供承在卷，是
    被告己○○所辯，該「輕鬆ＴＶＰＵＢ」店大門玻璃係遭被告戊○、乙○○毀損
    ，與其無涉，要屬推諉卸責之詞，不足採信，事證明確，被告己○○此部份毀損
    犯行，亦堪認定。
三、訊據被告乙○○就右揭犯罪事實（三）所示放火犯行，迭於偵審中坦承不諱，並
    據告訴人庚○○、丁○○及火災現場附近住戶廖哲賢、呂江松、火燒機車之車主
    甲○○、使用人林永廷分別於警訊及偵審時指述在卷，而被告乙○○有於右揭時
    地搭乘被告戊○駕駛之計程車前往民華加油站購買二百五十元汽油之事實，亦據
    證人即民華加油站工讀生楊豐年及加油站值班站長劉昌源分別於警訊及偵查時證
    述在卷（見九十一年度偵字第三五八五號偵查卷第六六至六八頁、第十六頁至十
    七頁），而被告戊○亦供承有於右揭時地駕駛計程車搭載被告乙○○前往加油站
    購買二百五十元汽油之事實，又經警在該火災現場已燒燬僅剩車體鐵架之車牌號
    碼ＱＨ五─八六一號機車腳踏板附近地面採得布料，經送鑑定結果，發現其中含
    有汽油類促燃劑，有新竹市消防局火災證物鑑定報告乙份在卷可稽，此外復有火
    災現場照片、加油站翻拍照片、加油發票、新市消防局火災原因調查報告書、公
    訴人之履勘現場筆錄及被害人機車車籍作業系統查詢認可資料在卷可證，是被告
    乙○○右揭自白於在告訴人庚○○經營之「輕鬆ＴＶＰＵＢ」店發生衝突後，經
    前往加油站以塑膠桶購買汽油，並以布料浸入油桶沾油，嗣前往該「輕鬆ＴＶＰ
    ＵＢ」店前，將油桶丟至店門口騎樓下，並用打火機點燃前述已浸油之布料丟至
    店門放火等情，堪認與事實相符﹔至訊據被告戊○及己○○則均矢口否認有共同
    參與放火犯行，被告戊○辯稱：乙○○跟伊說他汽車沒油要伊開車載他去買汽油
    ，伊就載他去，之後乙○○在武昌街、林森路口下車，伊就在附近繞，恰巧在林
    森路中華電信門口看到乙○○，乙○○就上伊車，要伊帶他到中華路、振興路、
    林森路口旁之公園，到達時伊有看見己○○及田芷晏在那裡，乙○○下車後伊就
    離去，途中並沒有拿布給乙○○，是乙○○有說腳受傷心理不滿提議要放火報復
    云云﹔被告己○○辯稱：離開「輕鬆ＴＶＰＵＢ」店後，伊搭乘戊○載的車，在
    車上睡著了，不知道其間發生什麼事，到中華路、林森路口時，伊和田芷晏就下
    車搭乘計程車前去開田芷晏的車，田芷晏載伊去中華路、振興路口公園開車，伊
    打電話關心戊○、乙○○二人，問他們在哪裡，之後他們二人就來與伊會合，乙○○叫伊開車載他到竹南神壇，在神壇時乙○○有向伊借車，而伊交給乙○○之
    六千五百元是酒錢，並不是跑路費，伊並沒有要他們放火云云。惟查：
(一)被告己○○及戊○如何與被告乙○○及證人田芷晏因與右揭「輕鬆ＴＶＰＵＢ」
    店發生衝突，心有不甘，經由被告己○○提議，而共同決議對該「輕鬆ＴＶＰＵ
    Ｂ」店放火報復，並共同駕車前往加油站購買汽油，嗣由被告戊○交與被告乙○○一塊布料用以點火，而推由被告乙○○持汽油前往現場放火，被告戊○並交代
    乙○○放火後迅速到新竹市○○路上與之會合等情，迭據被告乙○○於原審法院
    調查時及本院調查、審理時供述在卷，而證人即當時共同在場之田芷晏於偵查及
    原審法院調查時證稱：乙○○及戊○說他們被店家的人打要去放火報復，在象牙
    海岸樓下及車上時都有說，當時我們四人都在場，後來就撿桶子要加油放火等語
    （見九十一年度偵緝字第二八五號卷第六一、六二頁、原審卷九十二年二月十一
    日訊問筆錄、同年三月二十一日訊問筆錄），另證人楊豐年於偵查時證稱：「車
    上右前座的男子（即被告乙○○）下車，拿著一個圓柱型塑膠桶，我問他加什麼
    油，他說九八加滿，我就接過他的塑膠桶，放在地上開始加油，我看到那個男子
    拿著手機撥電話，邊講電話邊往右走，走到距離我約二、三公尺處繼續講電話，
    而且他全身是酒味，印象中他的左腳腳掌還流血，我聽到他在跟對方說他不知去
    那裡，結帳時被對方打，他很不爽，要報復等語，接著我看到塑膠桶上方有一個
    蠻大的裂痕，我怕會漏油，就問計程車司機（即被告戊○）說加八分滿二百五十
    元可不可以，他說好，…當時車上還有司機及後座二名男子，但他們都沒有下車
    ，我看到的感覺是他們在車上聊天，司機是轉頭過來跟後座二人聊天，右後座那
    個人我有認出口卡，因他斜躺在椅子上，有看我」等語（見九十一年度偵字第三
    五八五號偵查卷第六六至六八頁），而被告戊○及證人田芷晏於原審法院審理時
    及本院調查時均供稱前往加油站時，己○○坐在後座等語（見原審卷九十二年二
    月十一日、九十一年十二月四日訊問筆錄及本院卷第一四０頁、第一四三頁），
    被告己○○亦不否認有搭乘被告戊○所駕駛之計程車一起前往加油站之事實，證
    人田芷晏於本院調查時並證稱購買汽油的二百五十元是伊付的等語（見本院卷第
    一四三頁），而依被告戊○於原審法院審理時及本院調查時供稱車上己○○有在
    講電話等語（見原審卷九十一年十二月四日訊問筆錄、本院卷第一四０頁），並
    參酌卷附被告己○○自承其所使用之門號0000000000號行動電話通聯
    紀錄（見九十一年度偵字第三五八五號偵查卷第六十至六二）所載，於九十一年
    六月二十五日凌晨三時至五時許間，幾乎不間斷的接聽來自他人電話，是被告己○○顯非如其於原審法院審理時所辯當時在車上睡著了云云，依上所述，被告己○○、乙○○及證人田芷晏均有於右揭時間共同搭乘被告戊○駕駛之計程車前往
    加油站購買汽油之事實。至被告戊○雖辯稱因乙○○說其車子沒油要伊載他去買
    汽油云云，惟此為被告乙○○所否認，且查被告乙○○前往加油站購買汽油實際
    係為供放火所用，則被告乙○○自無以其車子需要加油為由而要被告戊○載其前
    往購買汽油之可言，且又何以購買汽油之二百五十元係由證人田芷晏所支付，而
    非由被告戊○所稱需要購買汽油之被告乙○○所支付，且查於購得汽油後，旋即
    由被告戊○駕車將被告乙○○載至林森路、武昌街口，由被告乙○○持該汽油至
    該「輕鬆ＴＶＰＵＢ」店放火，足見被告戊○所辯係乙○○以其車子需要加油，
    而要伊載其前往購買汽油云云，顯非事實﹔至被告乙○○以購買汽油後車行途中
    ，被告戊○自車上拿出乙塊布料交與其用以點火乙節，此經警在該火災現場已燒
    燬僅剩車體鐵架之車牌號碼ＱＨ五─八六一號機車腳踏板附近地面採得布料乙塊
    ，而此經送請鑑定結果，發現其中含有汽油類促燃劑，有上揭新竹市消防局火災
    證物鑑定報告乙份在卷可稽（見九十一年度偵字第三五八五號偵查卷第一四二頁
    ），且參酌被告己○○、被告戊○、乙○○及證人田芷晏等人共同砸毀該「輕鬆
    ＴＶＰＵＢ」店大門玻璃離去後，因心中憤恨未消，復在遠處觀望以為店家找人
    尋仇，而又相偕回去砸鐵門（被告乙○○因在象牙海岸樓下挑腳上玻璃碎片而未
    一同返回店家），嗣被告己○○、戊○及證人田芷晏即回到「象牙海岸」餐廳樓
    下與被告乙○○會合，復心有未甘，繼而由被告戊○所駕車搭載被告己○○、乙○○等人尋找盛裝汽油之桶子及前往加油站購買汽油，而被告乙○○並於放火後
    ，即行搭乘被告戊○所駕駛之車輛逃離現場，前往與被告己○○及證人田芷晏會
    合，是被告乙○○上揭所供，本件係由其與被告戊○、己○○及證人田芷晏等人
    共謀放火，嗣共同開車前往加油站購買汽油，被告己○○並囑咐由被告乙○○及
    戊○前往放火，經由被告戊○開車搭載被告乙○○到林森路及武昌街口時，即由
    被告乙○○持所購得之汽油及被告戊○交付之布料乙塊前往該「輕鬆ＴＶＰＵＢ
    」店放火等情，依上所述，堪認與事實相符，而此共同被告乙○○所為不利於己
    之供述，經核既與事實相符，自得採為其他共同被告戊○、己○○等人犯罪事實
    之認定（參照最高法院三十一年上字第二四二三號、四十六年台上字第四一九號
    判例），況查被告戊○若僅係單純搭載被告乙○○至新竹市○○路及武昌街口，
    與被告乙○○前往該「輕鬆ＴＶＰＵＢ」店放火無涉，惟何以於被告乙○○在該
    店放火後，於快速穿過小路至新竹市○○路中華電信公司對面馬路上時，何以被
    告戊○適時駕車抵達，並即搭載被告乙○○至新竹市○○路、振興路及林森路三
    交岔路口旁之公園，與在該處之被告己○○及證人田芷晏會合﹔至若依被告己○○所辯伊僅係搭乘戊○的車至停車處取車，與本件放火無涉云云，惟若依此，被
    告己○○既已至其停車處，理應即行駕車返家，何以嗣仍打電話查詢被告戊○及
    乙○○二人之行蹤，並與證人田芷晏在新竹市○○路、振興路及林森路三交岔路
    口旁之公園等待被告乙○○及戊○前來，復於會合後，駕駛其所有自小客車搭載
    被告乙○○前往苗栗縣竹南鎮某處神壇，並將其所駕駛之車輛交由被告乙○○使
    用及交付一萬元予被告乙○○。依上，被告己○○、戊○二人就被告乙○○上揭
    放火犯行，顯具有犯意聯絡，而推由被告乙○○實施放火行為，被告己○○、戊○及乙○○等人間基於共同謀議，藉由行為之分擔相互間利用他人之行為以遂行
    彼等犯意，自應共負本件放火刑責，是被告己○○、戊○上揭各所辯，均屬圖卸
    刑責之詞，殊無足採。
(二)按刑法第一百七十三條第一項「放火燒燬現有人所在之建築物」之放火罪，係指
    行為人就特定建築物，故意以火力使之燃燒燒燬而言；查「輕鬆ＴＶＰＵＢ」現
    場為一連棟密集之集合式住宅，緊臨武昌街二十二號「輕鬆ＴＶＰＵＢ」旁武昌
    街二十號之「伊莉的家」二、三樓即為住家，其旁之二、三樓亦均為住家一情，
    有新竹市消防局火災原因調查報告書及火災證物鑑定報告（見九十一年度偵字第
    三五八五號卷第一三０至一三六頁、第一四二至一五九頁）及其內所附之火災現
    場暨照相位置圖、現場照片在卷可查，被告己○○、戊○及乙○○既係自「輕鬆
    ＴＶＰＵＢ」飲酒後而出，應知倘對「輕鬆ＴＶＰＵＢ」店放火，必然波及其他
    現供人使用之住宅，雖被告乙○○丟置油桶之位置係在騎樓下，而騎樓下亦停放
    有機車，惟其將未有蓋子之油桶丟擲至騎樓下，汽油潑濺溢出，如以汽油放火燃
    燒停放於騎樓內之機車，除因而燒毀機車外，在汽油助燃下，若未及時撲滅，將
    有可能會波及「輕鬆ＴＶＰＵＢ」及附近店家、住家，導致建築物引起火災，且
    被告等之放火行為，依社會一般經驗法則判斷，於客觀上因含有汽油類促燃劑成
    份，延燒速度快，並有延燒於建築物之可能，尤其於放火之後，隨即離開現場，
    致現場火勢延燒更加無法控制，此應為被告所明知，詎其等皆明知而為，幸經附
    近民眾及早發現及搶救人員出動迅速及時赴現場將火將勢撲滅，始未造成擴大延
    燒及釀成鉅大災害，參以被告三人皆稱知道該「輕鬆ＴＶＰＵＢ」店附近為有人
    國精他們說火好像很大，我怕會燒到人。」等語（見原審卷九十一年十一月十一
    日訊問筆錄），是被告三人與證人田芷晏共四人均明知而仍放火行為，其等有放
    火燒燬現有人所在建築物之故意，亦堪認定。
    綜上所述，事證明確，被告乙○○、己○○、戊○三人共犯本件放火犯行，均堪
    認定。
四、核被告己○○先後毀損上揭「輕鬆ＴＶＰＵＢ」店招牌及大門玻璃之行為，均係
    犯刑法第三百五十四條之毀損罪。而被告乙○○、戊○毀損上揭「輕鬆ＴＶＰＵ
    Ｂ」店大門玻璃之行為，均係犯刑法第三百五十四條之毀損罪。被告己○○、乙○○、戊○與田芷晏及數名姓名年籍不詳之成年男子間，就毀損該大門玻璃之犯
    行，具有犯意聯絡及行為分擔，均為共同正犯。而被告己○○先後二次毀損犯行
    ，時間緊接，手段相似，觸犯構成要件相同之罪名，顯係基於概括犯意為之，應
    依連續犯規定論以一連續毀損罪，並加重其刑﹔而被告等放火燒毀現供人使用之
    機車之行為，均係犯刑法第一百七十三條第三項、第一項之放火燒燬現供人使用
    之住宅未遂罪及第一百七十五條第一項之放火燒毀住宅等以外之物罪﹔被告己○○、乙○○、戊○與田芷晏間，就此犯行具有犯意聯絡及行為分擔，均為共同正
    犯。至被告己○○、乙○○及戊○所為之放火行為，雖因而同時延燒多家住宅及
    數部機車，惟查刑法之放火罪，其直接被害法益為一般社會之公共安全，雖私人
    財產法益亦同時受其侵害，然所侵害既係社會公共安全之法益，故以一放火行為
    燒毀多家房屋或數部機車，仍祇分別成立一罪，不得以所焚家數或機車數，定其
    罪數（參照最高法院二十一年上字第三九一號判例），是被告等就此放火犯行，
    雖延燒多家住宅及數部機車，仍祇成立一放火燒毀現供人使用之住宅未遂罪及一
    放火燒毀住宅等以外之物罪，附此敘明﹔而被告等以一放火行為，同時燒燬現供
    人使用之住宅未遂及燒毀數部機車，係一行為同時觸犯上揭二罪名，為想像競合
    犯，應從一重之放火燒毀現供人使用之住宅未遂罪處斷﹔而被告己○○、乙○○
    、戊○所犯放火罪因屬未遂，按既遂犯之刑減輕之。被告己○○、乙○○、戊○
    上揭各所犯之毀損罪及放火燒毀現供人使用之住宅未遂罪間，犯意各別，罪名互
    異，應予分論併罰。原審以被告己○○、乙○○上揭毀損招牌及大門玻璃犯行，
    事證明確，援引刑法第二十八條、第五十六條、第三百五十四條及罰金罰緩提高
    標準條例第一條前段規定，並審酌被告己○○、乙○○之素行，犯罪之動機、目
    的、手段，因而所致生之危害及犯罪後之態度等一切情狀，分別量處被告己○○
    、乙○○有期徒刑五月及三月﹔復以高爾夫球桿、棍棒等用以毀損之工具，雖係
    供被告己○○、乙○○等人毀損行為所用之物，惟無法證明係被告等所有，且未
    扣案，併於判決理由敘明不為沒收之諭知﹔經核認事用法，並無違誤，被告己○○上訴意旨否認有毀損大門玻璃犯行，暨被告乙○○上訴意旨指摘原審就此部分
    量刑過重，均難認有理由，應予駁回。至原審就被告己○○、乙○○放火犯行及
    被告戊○予以論罪科刑，固非無見，惟查：（一）被告戊○所犯刑法第三百五十
    四條毀損罪，其最重本刑係二年以下有期徒刑之罪，依刑法四十一條第一項前段
    規定，若受六個月以下有期徒刑或拘役之宣告者，得併予諭知易科罰金之折算標
    準，雖依刑法第四十一條第一項但書規定，確因不執行所宣告之刑，難收矯正之
    效或難以維持法秩序者，不在此限，原審就被告戊○所犯毀損罪，經諭知拘役三
    十日，惟既未說明有何上揭但書情形，亦未諭知易科罰金之折算標準，尚有未洽
    ﹔（二）被告己○○、乙○○、戊○等人以一放火行為，同時燒燬現供人使用之
    及放火燒毀住宅等以外之物罪二罪名，為想像競合犯，應從一重之放火燒毀現供
    人使用之住宅未遂罪處斷，原審認被告等燒毀數部機車之犯行，係包括於其所犯
    之刑法第一百七十三條第三項、第一項之罪，不另論罪，其論斷尚有未當﹔是被
    告乙○○上訴意旨雖未指摘及此，而被告己○○與被告戊○上訴意旨均否認有放
    火犯行，固均無理由，惟原判決關於被告己○○、乙○○放火部分及被告戊○部
    分既有上揭可議之處，自應與被告己○○及乙○○定應執行刑部分併由本院予以
    撤銷改判，爰審酌被告三人之素行，犯罪之動機、目的、手段，僅因細故竟即起
    意放火燒現供人使用之住宅，並因而延燒停放該處之機車，嚴重危害公共安全，
    被告己○○並為提議放火者，而被告乙○○為實施放火行為之人，渠等二人迄今
    未與賠償被害人損失，又被告戊○之參與程度較淺及其後已與告訴人庚○○達成
    和解，有和解書一紙在卷可查，暨被告乙○○坦承犯行態度良好等一切情狀，分
    別量處如主文第二、三、四項所示之刑，並就被告戊○所處拘役部分諭知易科罰
    金之折算標準，暨就被告己○○及乙○○撤銷改判部分所處之刑與渠等二人上訴
    駁回部分所處之刑，定其應執行刑如主文第六、七項所示。至被告戊○持以毀損
    所用之手電筒及被告乙○○用以放火之打火機，雖分別係被告戊○及乙○○所有
    供犯罪所用之物，惟被告二人均供稱業已丟棄而滅失，爰均不為沒收之諭知，附
    此敘明。
據上論斷，應依刑事訴訟法第三百六十八條、第三百六十九條第一項前段、第三百六
十四條、第二百九十九條第一項前段，刑法第二十八條、第一百七十三條第三項、第
一項、第一百七十五條第一項、第五十五條、第二十六條前段、第五十一條第五款、
第四十一條第一項前段，罰金罰鍰提高標準條例第一條前段、第二條，判決如主文。
本案經檢察官施慶堂到庭執行職務。
中      華      民      國    九十二    年      十      月      二      日
                              臺灣高等法院刑事第三庭
                                  審判長法  官  張  連  財
                                        法  官  林  明  俊
                                        法  官  張  傳  栗
右正本證明與原本無異。
如不服本判決，應於收受送達後十日內向本院提出上訴書狀，其未敘述上訴之理由者
並得於提起上訴後十日內向本院補提理由書（均須按他造當事人之人數附繕本）。
毀損部分不得上訴。
                                        書記官  秦  慧  榮
中      華      民      國    九十二    年      十      月      三      日
附錄：本案論罪科刑法條全文
中華民國刑法第一百七十三條
 (放火或失火燒燬現住建築物及交通工具罪)
放火燒燬現供人使用之住宅或現有人所在之建築物、礦坑、火車、電車或其他供水、
陸、空公眾運輸之舟、車、航空機者，處無期徒刑或七年以上有期徒刑。
失火燒燬前項之物者，處一年以下有期徒刑、拘役或五百元以下罰金。
第一項之未遂犯罰之。
中華民國刑法第一百七十五條
 (放火燒燬住宅等以外之物罪)
放火燒燬前二條以外之他人所有物，致生公共危險者，處一年以上七年以下有期徒刑
。
放火燒燬前二條以外之自己所有物，致生公共危險者，處三年以下有期徒刑。
失火燒燬前二條以外之物，致生公共危險者，處拘役或三百元以下罰金。
中華民國刑法第三百五十四條
毀棄、損壞前二條以外之他人之物或致令不堪用，足以生損害於公眾或他人者，處二
年以下有期徒刑、拘役或五百元以下罰金。


司法院資訊處製作；財團法人民間司法改革基金會備份。
